臺灣臺北地方法院民事判決
110年度訴字第7321號
原      告  陳永堂  
            朱志雄  
共      同
訴訟代理人  何昇軒律師
原      告  朱麗鳳  

            朱麗卿  

            朱麗玉  
被      告  王貽璿  

訴訟代理人  陳曉祺律師
上列當事人間請求返還借款事件，本院於民國111年10月19日言
詞辯論終結，判決如下：
    主      文
被告應給付朱慶鐘之全體繼承人即原告新臺幣參佰萬元，及自民
國一百一十年十一月二十七日起至清償日止，按年息百分之五計
算之利息。
訴訟費用由被告負擔。
本判決主文第一項於原告以新臺幣壹佰萬元為被告供擔保後，得
假執行。但被告如以新臺幣參佰萬元為朱慶鐘之全體繼承人預供
擔保，得免為假執行。
    事實及理由
壹、程序方面：
一、按訴訟標的對於共同訴訟之各人必須合一確定者，共同訴訟
    人中一人之行為不利益於共同訴訟人者，對於全體不生效力
    。民事訴訟法第56條第1項第1款定有明文。本件原告陳永堂
    、朱志雄主張其等為朱慶鐘之繼承人，基於消費借貸及繼承
    公同共有之法律關係，請求被告給付后述款項，經本院於民
    國111年5月19日，以裁定命朱慶鐘之其他繼承人即朱麗鳳、
    朱麗卿、朱麗玉追加為原告，有該裁定在卷可稽(見本院卷
    第83至85頁)。嗣原告朱麗鳳、朱麗卿、朱麗玉於111年10月
    19日提出撤回狀，撤回本件訴訟(見本院卷第243頁)，係不
    利益於原告陳永堂、朱志雄，依首揭規定，不生撤回之效力
    ，合先敘明。
二、原告朱麗鳳、朱麗卿、朱麗玉未於言詞辯論期日到場，核無
    民事訴訟法第386條所列各款情形，爰依原告陳永堂、朱志
    雄之聲請，由其一造辯論而為判決。　　
貳、實體方面：　
一、原告主張：被告於107年6月27日向原告之被繼承人朱慶鐘借
    款新臺幣(下同)300萬元，朱慶鐘將款項匯入被告中國信託
    商業銀行文山分行000000000000號帳戶，未定返還期限。嗣
    朱慶鐘於109年12月11日死亡，原告陳永堂、朱志雄向被告
    催討借款，被告置若罔聞，爰依消費借貸及繼承之法律關係
    ，請求被告如數返還予朱慶鐘之繼承人全體即原告等語。並
    聲明：(一)被告應給付朱慶鐘之全體繼承人即原告300萬元
    ，及自起訴狀送達翌日起至清償日止，按年息5%計算之利息
    。(二)願供擔保，請准予假執行。
二、被告則以：朱慶鐘與被告間名義上雖為借款，但實際上係隱
    藏贈與契約之法律關係，故原告對被告並無請求權存在。朱
    慶鐘之繼承人已經達成各依應繼分五分之一分割遺產之協議
    ，原則上遺產分割是就整體遺產為分割，並非就個別遺產處
    理，所以公同共有關係已經依分割遺產協議而解消，包括本
    件原告請求之300萬元。故原告陳永堂、朱志雄僅得就自己
    所分得之五分之一債權即每人各60萬元部分請求給付云云，
    資為抗辯。並聲明：駁回原告之訴及假執行之聲請，及陳明
    如受不利之判決，願供擔保請准免為假執行。
三、原告主張朱慶鐘於107年6月27日匯款300萬元予被告，朱慶
    鐘於109年12月11日死亡，原告為朱慶鐘之繼承人，業據其
    提出繼承系統表、朱慶鐘之除戶證明、繼承人之戶籍謄本、
    匯款申請書在卷可稽(見臺灣新北地方法院110年度訴字第21
    78號卷第17至33頁)，為被告所不爭執，堪信為真實。至原
    告主張朱慶鐘與原告間有300萬元消費借貸關係存在，原告
    得依消費借貸及繼承之法律關係，請求被告返還該款項等情
    ，為被告所否認，並以前揭情詞抗辯，茲分述如下：
(一)按稱消費借貸者，謂當事人一方移轉金錢或其他代替物之所
    有權於他方，而約定他方以種類、品質、數量相同之物返還
    之契約；借用人應於約定期限內，返還與借用物種類、品質
    、數量相同之物，未定返還期限者，借用人得隨時返還，貸
    與人亦得定1個月以上之相當期限，催告返還，民法第474條
    1項、第478條分別定有明文。又繼承人自繼承開始時，除本
    法另有規定外，承受被繼承人財產上之一切權利、義務，民
    法第1148條第1項前段亦有明定。繼承人有數人時，在分割
    遺產前，各繼承人對於遺產全部為公同共有，同法第1151條
    定有明文。次按繼承人因繼承而取得之遺產，於未受償或受
    侵害時，所生之返還請求權或損害賠償請求權，乃公同共有
    債權，在分割遺產前，自僅得共同請求債務人給付(最高法
    院108年度台上字第1440號判決意旨參照)。　　
(二)查原告主張被告於107年間向朱慶鐘借貸300萬元，朱慶鐘於
    107年6月27日匯款300萬元予被告，業據其提出匯款申請書
    、被告簡訊截圖在卷(見新北地院卷第31-33頁)，被告於上
    開簡訊內自承該300萬元係向朱慶鐘所借貸，有被告簡訊截
    圖在卷(見新北地院卷第33頁)。且被告於本件訴訟中亦自承
    該300萬元款項係向朱慶鐘所借貸，有答辯狀在卷(見本院卷
    第39頁)。至被告辯稱被告與朱慶鐘間就該300萬元名義上雖
    為借款，但實際上係隱藏贈與契約之法律關係云云，惟並未
    提出任何證據予以證明，被告上開所辯，自不足採。
(三)末按繼承人有數人時，在分割遺產前，各繼承人對於遺產全
    部為公同共有。繼承人得隨時請求分割遺產，民法第1151條
    、第1164條前段定有明文。而除法律或契約另有規定外，公
    同共有物之處分及其他權利之行使，應得公同共有人全體之
    同意，亦為民法第828條第2項所明定。是欲將遺產之公同共
    有關係變更（即分割）為分別共有關係，如得公同共有人全
    體之同意，即可就遺產之全部或一部為分割，此與裁判分割
    應以遺產為一體為分割，而非以遺產中個個財產之分割為對
    象者，尚屬有間。最高法院98年度台上字第79號民事判決要
    旨參照。本件原告就朱慶鐘之遺產，其中新北市○○區○○路○
    段00巷0弄0號建物及土地應有部分等，係以分別共有方式辦
    理繼承登記，有該建物及土地登記謄本在卷(見本院卷第231
    至235、159、160頁)，依前揭說明，應認原告係就朱慶鐘之
    遺產為一部協議分割。至被告另辯稱朱慶鐘之繼承人就本件
    300萬元借款，已經達成各依應繼分五分之一分割遺產之協
    議云云，但為原告陳永堂、朱志雄所否認，被告就此抗辯亦
    未提出任何證據以實其說，仍不足取。
(四)綜上所述，原告主張被告與朱慶鐘間有300萬元之消費關係
    存在，原告依消費借貸及繼承之法律關係，得請求被告返還
    300萬元，自屬有據。
四、從而，原告依消費借貸及繼承之法律關係，請求被告給付朱
    慶鐘之全體繼承人即原告300萬元，及自起訴狀繕本送達翌
    日即110年11月27日起至清償日止，按年息5%計算之利息，
    此有送達證書在卷(見本院卷第19頁)，符合民法第229條第2
    項、第233條第1項前段、第203條規定，為有理由，應予准
    許。又兩造陳明願供擔保以代釋明，聲請宣告假執行或免為
    假執行，核無不合，爰酌定相當之擔保金額予以宣告。
五、本件事證已臻明確，兩造其餘攻擊防禦方法，經核與勝負之
    判斷不生影響，爰不予逐一論酌，附此敘明。　　　　
六、訴訟費用負擔之依據：民事訴訟法第78條。　
中　　華　　民　　國　　111 　年　　10　　月　　31　　日
                  民事第七庭    法　官　姜悌文
以上正本係照原本作成。
如對本判決上訴，須於判決送達後20日內向本院提出上訴狀。如
委任律師提起上訴者，應一併繳納上訴審裁判費。
中　　華　　民　　國　　111 　年　　10　　月　　31　　日
                                書記官　林蓮女